臺灣臺中地方法院刑事判決　　　　　 94年度中簡上字第633號
上　訴　人　臺灣臺中地方法院檢察署檢察官
被　　　告　乙○○
上列上訴人因被告侵占案件，不服臺灣臺中地方法院臺中簡易庭
民國九十四年九月九日九十四年度中簡字第二一七九號第一審簡
易判決（聲請案號：臺灣臺中地方法院檢察署九十四年度撤緩偵
字第二０一號），提起上訴，本院管轄第二審之合議庭判決如左
：
    主  文
上訴駁回。
    犯罪事實
一、乙○○基於意圖為自己不法所有之概括犯意，先於民國（下
    同）九十年六、七月間，在臺中市○○街之租屋處，受甲○
    ○委託保管其放置在該處皮包內之新臺幣（下同）五萬元後
    ，即易持有為所有之意思，將上開款項侵占入己，據為己有
    ；復承前概括犯意，又於九十一年六月間，因在甲○○所經
    營位於臺中市○○街琉璃園生機飲食店幫忙，而受甲○○委
    託，至詹素津處收取甲○○所出賣予詹素津小麥草機器之價
    金一萬一千零五十五元（聲請處刑書誤載為一萬零五十元）
    ，乙○○收得上開價金後，竟再易持有為所有之意思，將上
    開款項予以侵占入己。嗣經甲○○發覺後，乙○○同意於九
    十二年七月三日退休後返還，甲○○復慮及乙○○教師資格
    將屆退休，故未報警，惟乙○○其後並未依約返還。
二、案經甲○○訴由臺灣臺中地方法院檢察署檢察官偵查後聲請
    簡易判決處刑。
    理  由
一、訊據被告乙○○對於前揭時地受告訴人甲○○委託保管五萬
    元及至詹素津處收取告訴人甲○○所出賣予詹素津小麥草機
    器之價金一萬一千零五十五元，且將二筆款項供己使用之事
    實均坦承不諱，惟矢口否認有上揭侵占之犯行，辯稱：我要
    拿五萬元在前一天有打電話向甲○○說，而詹素津有分三次
    給我一萬一千零五十五元，甲○○當時出國，所以我無法拿
    給甲○○，而甲○○一回國便告我，我無法聯絡甲○○云云
    ，然查：
（一）被告前揭侵占犯行，業據告訴人甲○○於偵訊及本院指述
      綦詳，核與證人詹素津於偵查中證述之情節相符（偵卷第
      八八頁），並有詹素津書立之字據（偵卷第二十九頁參照
      ）乙紙可資佐證。
（二）被告對於有無拿走告訴人皮包內之五萬元乙情，於偵訊時
      先辯稱：我沒有拿走云云（偵卷第二三頁），繼於偵訊時
      又改口辯稱：有拿五萬元，有於前一天打電話跟甲○○說
      ，甲○○有到租屋處親手拿給我云云（偵卷第八八頁），
      後又於偵訊辯稱：在大慶街搬家時，甲○○沒有將皮包放
      在那裏，只是有將錢約五、六萬元放在那裏而已，是放在
      那邊要我保管，因我有急用就打電話給甲○○，並寫了一
      張本票給甲○○，向甲○○借了五萬元云云（偵卷第九六
      頁），是被告前後所辯不一，所述已難採信。
（三）參以告訴人甲○○所提與被告間之錄音帶及譯文，經檢察
      官勘驗二人之對話錄音帶，發現確有一男一女之對話，且
      男、女聲亦與告訴人甲○○及被告之聲音大致吻合，而對
      話內容經核與告訴人甲○○所提之譯文（第六三至八五頁
      ）大致相符，在二人對話中被告亦自承：「（女：五萬元
      是偷拿）（男：有說，沒偷拿）、（女：是你先取走再告
      訴，是你先拿走再說）（男：我拿了之後，有告訴）、（
      女：我皮包放在那裏，我不同意你先拿）（男：我沒偷拿
      ，不要誤會，不是偷，我先拿後有打電話告知）、（女：
      是你偷拿後才說）（男：對啊）、（女：錢是我的啊，是
      我的，也沒跟你任何關係）（男：有，拿之後隨時有說寫
      字條）」，足證被告係在事前未通知告訴人之情況，擅自
      拿取告訴人甲○○放置在其租屋處之現金五萬元供作己用
      無訛。
（四）至被告雖辯以：收取機器價金後，甲○○出國，我無法將
      款項返還甲○○；我無法聯絡甲○○云云，然被告於九十
      年六、七月及九十一年六月間擅自取走二筆款項日起，至
      臺灣臺中地方法院檢察署予以緩起訴處分之日止，被告與
      告訴人一同開庭數次，均未見被告主動返還告訴人上開二
      筆款項，僅於九十三年十月十九日當庭返還告訴人六千零
      五十元，經檢察官審酌告訴人之意見及被告同意分期償還
      侵占之款項，而同意對被告予以緩起訴處分後，被告亦僅
      清償五千元，金額尚不足緩起訴處分之條件（每期一萬元
      ），餘額迄今均未清償，益徵被告自始即有為自己不法所
      有之意圖至明，是被告前揭所辯顯係卸飾之詞，委無可採
      。
（五）綜上，本件事證明確，被告上揭侵占犯行堪予認定。
二、核被告乙○○所為，係犯刑法第三百三十五條第一項之普通
    侵占罪。其先後二次侵占犯行，時間緊接，犯罪構成要件相
    同，顯係基於概括犯意反覆為之，應論以連續犯，並依法加
    重其刑。本案經本院審理結果，認第一審判決之認事用法均
    無不當，且審酌被告本件係屬初犯，其侵占之數額為六萬一
    千零五十五元，再其犯罪之動機、方法，又其犯後態度不佳
    ，犯後至今已逾三年，屢次承諾之返還條件均未能如期履行
    ，至今猶未能如數賠償告訴人損失等一切情狀，認第一審判
    決被告侵占部分，處有期徒刑五月得易科罰金之量刑亦甚妥
    適，應予維持。上訴人之上訴理由以：原審量刑過輕，請撤
    銷原判云云；惟原審量刑妥適，已如前述，且檢察官聲請簡
    易處刑書內容亦記載具體求處有期徒刑五月，是原審判決並
    無違誤，上訴人之上訴為無理由，應予駁回。
據上論斷，應依刑事訴訟法第四百五十五條之一第三項、第三百
六十八條，判決如主文。
中　　華　　民　　國　　94　　年　　12　　月　　30　　日
                          臺灣臺中地方法院刑事第十庭
                              審判長法官  郭  瑞  祥
                                    法官  江  奇  峰
                                    法官  黃  家  慧
上正本證明與原本無異。
不得上訴。
                                   書記官  張  美  鶯
中　　華　　民　　國　　94　　年　　12　　月　　30　　日
附論罪科刑法條
刑法第三百三十五條第一項：
意圖為自己或第三人不法之所有，而侵占自己持有他人之物者，
處五年以下有期徒刑、拘役或科或併科一千元以下罰金。
